【裁判字號】    92,易,1251
【裁判日期】    920630
【裁判案由】    電子遊戲場業管理條例
【裁判全文】
臺灣高雄地方法院刑事判決                        九十二年度易字第一二五一號
    公  訴  人  臺灣高雄地方法院檢察署檢察官
    被      告  丙○○
右列被告因電子遊戲場業管理條例案件，經檢察官提起公訴（九十二年度偵字第六四
九號），本院判決如左：
    主  文
丙○○共同以賭博為常業，處有期徒刑參月，如易科罰金，以參佰元折算壹日，緩刑
貳年。扣案之電動賭博機具「動物柏青樂」壹台、「滿貫大亨」貳台、「大舞台」壹
台、「小兵立大功」壹台（均含ＩＣ板，共計伍塊）、代幣伍拾枚、現金參佰元、香
菸盒壹個，均沒收。
    事  實
一、緣乙○○（另案由本院審理中）自民國九十一年十二月十一月某日起（起訴書誤
    繕自十二月二十五日起），在高雄市三民區○○○街六十二號其所經營之「義銀
    商行」（招牌懸掛為界揚超商）內設置電動賭博機具，並以月薪新台幣（下同）
    一萬五千元等僱用丙○○擔任超商收銀員，並在現場從事開分、洗分及兌換現金
    之工作。其等明知經營電子遊戲場業，須依電子遊戲場業管理條例相關規定辦理
    營利事業登記，竟未經向主管機關高雄市政府辦理營利事業登記，自民國九十一
    年十一月間某日起，共同基於經營電子遊戲場業及常業賭博之犯意聯絡，在上開
    為公眾得出入之場所之超商內，擺設電子遊戲機「動物柏青樂」一台、「大舞台
    」二台、「滿貫大亨」二台及「小兵立大功」一台等機型電動機具，共計五台，
    連續與不特定之人賭博財物，並恃此營業收入及薪資維生。其賭博方式係由賭客
    以硬幣投入機具內押注賭輸贏（比率一比十），押中者可累積積分而兌換現金，
    未中者，其押注金則落入機匣內歸乙○○所有，並藉此射倖之賭博方式，計算輸
    贏，而經營電子遊戲場業。嗣於九十一年十二月二十七日下午六時五十三分許，
    顧客甲○○（業經檢察官為不起訴處分確定在案）基於賭博之犯意，在該處賭玩
    上開「滿貫大亨」電動機具後，以積分三十分向丙○○兌換現金三百元，經丙○○核對無誤後，將現金三百元放入乙○○所有之空香菸盒內，再將該裝有現金之
    香菸盒放置在甲○○把玩之機台上，嗣甲○○欲伸手拿取菸盒時，為警當場查獲
    ，並扣得上開電動賭博機具共五台（均含ＩＣ板）、機具內之代幣五十枚及機台
    上之香菸盒一個、現金三百元。
二、案經高雄市政府警察局三民一分局報請臺灣高雄地方法院檢察署檢察官偵查起訴
    。
    理  由
一、訊據被告丙○○固坦認於右揭時、地以每月一萬五千元之薪資受僱於另案被告乙○○擔任超商收銀員，惟矢口否認有何右揭犯行，辯稱：平日伊只負責超商收銀
    之工作，沒有看顧電動機具、兌換代幣、洗分及兌換現金給客人，當日是老闆臨
    時有事出去，沒辦法看顧機台，叫伊有事再打電話聯絡，後來客人示意要洗分，
    伊才打電話給老闆並依指示將三百元放入空香菸盒內，伊沒有犯法云云。惟查，
    被告乙○○於右揭時、地，設置上開扣案賭博機具，由賭客以硬幣投入機具內押
    注賭輸贏，押中者可累積積分而兌換現金，未中者，其押注金則落入機匣內歸乙○○所有，並藉此射倖之賭博方式，計算輸贏，而經營電子遊戲場業，並僱用被
    告丙○○擔任店員之事實，業據被告乙○○於本院審理中供認不諱（見本院卷第
    一七、一八頁），核與賭客甲○○於警訊、偵查及本院調查中供稱：當日伊在界
    揚超商向被告兌換二、三百元之代幣打電動機具「滿貫大亨」，贏了三十分後，
    向被告示意洗分，被告就把裝有三百元之香菸盒放在機台上，伊正要拿取香菸盒
    時，警察就表明身分等語（見警卷第三頁、偵查卷第一二頁、本院卷第一五頁）
    ，及證人陳明章警員於本院審理中結證稱：當天到超商探查時，發現有客人在打
    電玩，伊就喬裝客人坐在旁邊打玩，後來甲○○累積了三十分，向被告表示洗分
    ，被告看完分數後，甲○○就將分數洗掉，被告走回櫃檯，伊看到被告將三百元
    裝到萬寶路牌的空香菸盒內，再將香菸盒放在甲○○把玩的機台上，迨甲○○欲
    伸手拿香菸盒時，伊就表明身分，而客人示意洗分後，被告走回櫃檯就直接將錢
    裝入空香菸盒內，並沒有打電話等情（見本院卷第一八、一九頁），大致相符，
    並有高雄市政府警察局臨檢現場檢查紀錄乙紙、高雄市政府營利事業登記證影本
    乙紙及現場照片十張等附卷可稽，及電動賭博機具共五台（均含ＩＣ板）、現金
    三百元、代幣五十枚、空香菸盒一個等扣案可資佐證；足見被告丙○○確有看顧
    電動機具、兌換代幣、洗分及兌換現金予賭客之行為無訛。而被告丙○○既受僱
    在上開超商擔任店員工作，且所實施之兌換代幣供賭客打玩電動機具，及洗分、
    兌換現金予賭客之行為係屬實施經營電子遊戲場業及賭博罪構成要件之行為，換
    言之，其既參與雇主乙○○所經營之電子遊戲場業及與他人對賭之賭博行為，且
    以月薪一萬五千元受僱於乙○○，並賴以維生，顯見被告與乙○○就上開犯行，
    有犯意之聯絡及行為之分擔，至為顯然。綜上各情，本案事證已臻明確，被告之
    犯行堪以認定。
二、按電子遊戲場業管理條例第十五條之立法意旨係為健全電子遊戲場之營業秩序，
    明定未依該條例規定辦理電子遊戲場業之營利事業登記者，即屬未經設立而營業
    ；又按同條例第二十二規定，其處罰對象為「行為人」，即指實際違規經營該電
    子遊戲場業者，至於營業場所、設備之規模，該條例並未有明文設限。又按常業
    罪，只須有賴某種犯罪為業之意思，而有事實之表現為已足，不以藉該犯罪為唯
    一生存者為必要，縱令尚有其他職業，亦無礙成立常業罪，最高法院八十五年台
    上字五一０號著有判例可資參照。查證人乙○○經營上開超商並設置電動機具，
    經常反覆與人賭博，希望從中獲取贏利，依首開說明，顯係以賭博贏利供應生活
    之資，應係以賭博為常業；又被告丙○○受僱於乙○○擔任洗分及兌換賭資等工
    作，領有薪資，則被告丙○○顯然有賴此為生之常業犯意。核被告丙○○所為，
    係違反電子遊戲場業管理條例第十五條之未經辦理營利事業登記而擅自經營電子
    遊戲場業之規定，應依同法第二十二條之規定處斷，及刑法第二百六十七條之常
    業賭博罪。被告丙○○與乙○○間，就上揭犯行，有犯意之連絡及行為之分擔，
    均為共同正犯。又按電子遊戲場業管理條例第二十二條未准登記經營電子遊戲場
    業罪之構成要件，係以行為人既已違反辦理營利事業登記之作為義務，仍擅自經
    營電子遊戲場業，所後受非難評價者應係未為登記之不作為本身，此與常業賭博
    須以積極外顯之賭博舉動為其構成要件，且應受非難者乃行為人違反禁止義務而
    為積極作為之情形，迴然有異，是被告所犯上開二罪間，有方法結果之牽連關係
    ，為牽連犯，依刑法第五十五條之規定，應從較重之常業賭博罪論處。公訴意旨
    雖未論及被告上開違反電子遊戲場業管理條例犯行，惟此部分與前揭論罪科刑部
    分有牽連關係，屬裁判上一罪，自為起訴效力所及，本院當應併予審理，附此敘
    明。爰審酌被告之素行尚佳，僅係受僱，並非主要經營者，犯罪情節較輕，及犯
    後否認犯行之態度等一切情狀，量處如主文所示之刑，並諭知易科罰金之折算標
    準，以資懲儆。又被告前未曾受有期徒刑以上刑之宣告，有臺灣高雄地方法院檢
    察署刑案資料查註紀錄表及臺灣高等法院被告全國前案紀錄表可按，其因一時失
    慮，偶罹刑典，事後深具悔意，信其經此偵審程序及刑之宣告後，應知警惕，而
    無再犯之虞，本院認前開所宣告之刑，以暫不執行為適當，並宣告緩刑二年，以
    啟自新。另扣案之上開電動賭博機具「動物柏青樂」一台、「大舞台」一台、「
    滿貫大亨」二台及「小兵立大功」一台等機型電動機具共計五台（均含ＩＣ板）
    ，係供賭客當場賭博之器具，及電動機具內之代幣五十枚、放置在機具上之現金
    三百元、香菸盒一個，係在賭檯處之財物，應依刑法第二百六十六條第二項規定
    宣告沒收。
據上論斷，應依刑事訴訟法第二百九十九條第一項前段，電子遊戲場業管理條例第二
十二條，刑法第十一條前段、第二十八條、第二百六十六條第二項、第二百六十七條
、第五十五條、第四十一條第一項前段、第七十四條第一款，罰金罰鍰提高標準條例
第一條前段、第二條，判決如主文。
本案經檢察官林俊傑到庭執行職務。
中      華      民      國    九十二    年      六      月     三十     日
                                臺灣高雄地方法院刑事第三庭
法  官    廖純卿
右正本證明與原本無異。
如不服本判決，應於判決送達後十日內，向本院提出上訴狀。
                                    書記官    劉企萍
中      華      民      國    九十二    年      七      月      一      日
附錄本案論罪科刑法條全文：
刑法第二百六十六條第一項：
  在公共場所或公眾得出入之場所賭博財物者，處一千元以下罰金。但以供人暫時娛
  樂之物為賭者，不在此限。
  當場賭博之器具與在賭檯或兌換籌碼處之財物，不問屬於犯人與否，沒收之。
刑法第二百六十七條：
  以賭博為常業者，處二年以下有期徒刑，得併科一千元以下罰金


司法院資訊處製作；財團法人民間司法改革基金會備份。
